臺灣板橋地方法院民事判決　　　　　　　 96年度訴字第766號
原　　　告　台中商業銀行股份有限公司

法定代理人　丁○○
訴訟代理人　甲○○
　　　　　　丙○○
被　　　告　戊○○
上列當事人間返還消費借貸款事件，經本院於民國96年10月9 日
言詞辯論終結，判決如下：
    主  文
被告應給付原告新臺幣伍拾萬柒仟玖佰陸拾元，及自民國九十二
年五月二十六日起至清償日止，按年息百分之十一計算之利息，
並自民國九十二年六月二十七日起至清償日止，其逾期在六個月
以內者，按上開利率百分之十，逾期超過六個月以上者，按上開
利率百分之二十計算之違約金。
訴訟費用由被告負擔。
?事實及理由
一、原告主張：
(一)、緣訴外人楊駿杰邀同被告為連帶債務人於民國92年5 月26日
    向原告借款新臺幣（下同）200 萬元，約定借款期間自92年
    5 月26日起至94年7 月26日止，利率按年息11％計算；逾期
    在6 個月以內部分，依上開利率10％，超過6 個月以上者，
    就超過部分，按上開利率20％加計違約金。被告應按月攤還
    本息，若有一次不履行，即喪失期限之利益，應將全部借款
    本金、利息及違約金等立即全部一次清償。詎被告自92年5
    月26日起不依約繳納本息，雖經催告均置之不理，計欠原告
    本金507,960 元及利息、違約金迄未受償，爰依民法消費借
    貸相關規定，訴請被告給付前揭請求金額。被告對於系爭借
    據係由其親自簽名一事並不爭執，被告自應依借貸契約內容
    負連帶清償責任。被告雖屢次爭執伊與原告間91年6 月5 日
    成立之借據係遭他人偽簽云云，然91年6 月5 日成立之借據
    契約乃被告親簽無訛，且本件原告並非依據該次借款契約請
    求，該次借貸契約已因清償而消滅，被告就已經消滅之借貸
    契約爭執非其簽署，實與本件原告之請求無涉。
(二)、聲明：被告戊○○應給付原告507,960 元，及自92年5 月26
    日起至清償日止，按年息11％計算利息，並自92年6 月27日
    起至清償日止，逾期在6 個月以內者，按前揭利率10％，超
    過6 個月者，就超過部分，按前揭利率20％計算違約金；訴
    訟費用由被告負擔。
二、被告抗辯：
(一)、92年5 月26日訴外人即原告之職員己○○及乙○○，以詐術
    之手段，誘騙被告簽下金額空白之貸款契約書，且謊稱是以
    被告之不動產為擔保品之貸款，而非信用貸款，92年7 月14
    日接到原告電話才知受騙後，立即於同年7 月18日至原告營
    業處所抗議，並當場請求撤銷該契約。
(二)、被告於90年12月25日與原告首度所簽訂之契約，係表示為以
    土地為擔保品且僅擔任連帶保證人之意思，然原告卻以換約
    為由，要求被告於92年5 月23日自台北赴台中另外簽約，利
    用本人長途奔波、來去匆忙而無暇仔細看清契約內容之弱點
    ，以詐術誘騙被告簽名，被告從未表示願意擔任「無擔保品
    借貸之連帶借款人」，既然當事人互相表示不一致，契約自
    當無效。而被告原承諾以土地為擔保品且擔任連帶保證人之
    借款，已於93年11月11日拍賣該土地擔保品而償還全部本息
    。                                      ?
(三)、原告所提出91年6 月5 日之借據被告從未見過，且並未簽名
    ，筆跡顯然是偽造。被告於不知情之下被原告陷害為「連帶
    借款人」。原告惡意詐騙之事實，已證據確鑿，爰聲明：原
    告之訴駁回，訴訟費用由原告負擔。
三、兩造不爭執之事實：
(一)、92年5 月26日原告與被告簽立借據契約一份，被告親自於連
    帶債務人欄位簽名。
(二)、上開借款，目前尚欠有507,960 元，及自92年5 月26日起至
    清償日止，按年息11％計算利息，並自92年6 月27日起至清
    償日止，逾期在6 個月以內者，按前揭利率10％，超過6 個
    月者，就超過部分，按前揭利率20％計算違約金之金額未清
    償。
四、本件之爭點及法院之判斷：
(一)、原告主張訴外人楊駿杰邀同被告為連帶債務人，於92年5 月
    26日向原告借款200 萬元，被告對於曾於上開時日簽具借款
    契約一紙之事實並不爭執，惟否認擔任系爭借款之連帶債務
    人，辯稱：伊以為僅是先前以土地設定抵押權之借款契約欲
    換約，所以才在系爭借據上簽約，伊是受到原告職員之詐術
    ，才誤在系爭契約上簽名，伊始終沒有擔任系爭借款契約連
    帶債務人之意思。故本件兩造有爭執點厥在於：被告是否受
    原告詐欺，而在系爭契約上簽名，而得主張撤銷該受詐欺之
    意思表示？茲析述如下。
(二)、經查：被告於92年5 月26日與原告所簽訂之借據「前言」明
    載略以：立契約人（以下簡稱借款人）楊駿杰、戊○○、陳
    淑嬌向貴行（即原告）訂立本契約，均願以連帶責任切實履
    行左列各項條款等語，被告並分別於該契約條款第12條末項
    、第16條末項、第19條末項之全體借款人簽章處簽名蓋章，
    並於貸款契約書背面連帶借款人（即借款人）處簽名蓋章，
    依上開契約文義，被告顯係擔任系爭借貸契約之連帶借款人
    。是以原告主張被告為系爭借貸契約之連帶借款人，對於系
    爭借款尚未清償之部份應負連帶清償之責，即非無據。
(三)、被告雖辯稱：伊因受原告職員之詐欺，以為簽立系爭借貸契
    約，僅是先前借貸契約之換約，伊自始沒有擔任系爭借款連
    帶借款人之意思云云。經查，證人即承辦本件借貸契約對保
    程序之原告職員己○○於96年6 月12日到庭證稱：「（問：
    本件借貸契約是否由你承辦？）是，我是對保人。」、「（
    問：當時你是否有親自與被告說明本件契約的內容？）本件
    契約是要以新的契約來清償舊的借款，所謂的舊的借款，就
    是楊駿杰先生在91年6 月5 日向我們銀行分行借款壹仟萬元
    ，金額分別是柒佰萬、壹佰萬、及貳佰萬，後來到92年5 月
    23日即將到期前，再換約為陸佰萬元、貳佰萬、貳佰萬，所
    以其中的一張貳佰萬元，就是本件契約。」、「（問：楊駿
    杰在91年6 月5 日借款壹仟萬元時，是否有以被告為連帶保
    證人或物上保證人或連帶借款人？）被告是連帶債務人，但
    是究是連帶保證人或連帶借款人，因為我沒有帶資料所以無
    法確定。另外他也有以他與他哥哥共有的土地作為該件借款
    的擔保。依照我們銀行界借款的慣例，提供土地作為擔保物
    ，我們都會要求該筆土地的共有人同時擔任連帶債務人，以
    加強對債務的擔保，若是不同意擔任連帶債務人時，我們可
    能就不會同意放款。」、「（問：91年6 月5 日那筆借款是
    否也是由你承辦？）是。」、「（問：91年6 月5 日辦理貸
    款時，是否有跟被告說明清楚，他除了提供共有土地作為物
    上保證人之外，同時也是該筆債務的連帶債務人？）因為時
    間太久了，詳細的情形我已經不記得了。但是我有拿這些書
    面給被告簽名。」、「（問：當時是否有特別與被告約明，
    其所擔保的範圍僅以該筆土地應有部分拍賣所得的價金為限
    ？）我不可能這樣跟被告說。因為我們的契約書上已經寫的
    很清楚，被告同時也是我們的連帶債務人。」、「（問：本
    件契約在簽約的時候，是否有跟被告說，金額部分被告可不
    填寫，用意為何？）我應該沒有這樣說。」、「（問：這個
    金額是由誰填寫的？）這個金額應該是由楊駿杰先生填寫的
    ，因為當時楊駿杰跟被告是在不同的地點對保的，我跟被告
    對完保之後，才去找楊駿杰對保，在跟楊駿杰對保的時候由
    楊駿杰自己填寫上去，該二百萬元的金額也是在楊先生還沒
    有清償的借款範圍之內。」、「（問：本件契約與被告對保
    之時，是否有把契約全部拿給被告審閱？）我是將契約書交
    給被告，由被告親自簽名。」，則依上開證人之證詞所言，
    堪認被告於簽訂系爭借貸契約時，已親自閱覽契約內容，對
    於契約書上所載明伊擔任系爭借款之連帶借款人一節完全明
    瞭且同意。被告雖爭執：伊於系爭借貸契約上簽名時，系爭
    借貸契約上並未記載借款金額云云。惟查，被告若不同意擔
    任系爭借款之連帶借款人，理應當場拒絕在未填載金額之借
    款契約書上簽名，豈有當時不表示異議，卻待系爭債務無法
    如期清償，原告依法催討時，始為如此之主張，顯見被告應
    是同意系爭借貸契約之借款金額，並同意在借貸契約書上先
    行簽名，再由其他連帶借款人或原告公司嗣後於借貸契約書
    上補載借款金額，被告所辯原告公司對保人員故意隱瞞系爭
    借款之借款金額，使其誤信而在借款契約上簽名云云，應屬
    不可採信。
(四)、按被詐欺而為意思表示者，依民法第92條第1 項之規定，表
    意人固得撤銷其意思表示，惟主張被詐欺而為意思表示之當
    事人，應就此項事實負舉證之責任，最高法院44年台上字第
    75號判例意旨可資參照。被告雖辯稱原告要求伊在未記載金
    額之借據上簽名，即係詐欺擔任系爭借款之連帶借款人云云
    ，惟被告確係擔任系爭借款之連帶借款人，已如上述，其復
    未能舉證證明原告究如何對其實施詐術，所辯即屬無據。
(五)、綜上，原告主張被告為系爭借款之連帶借款人，堪信為真。
    被告應就系爭借款、利息及違約金負連帶清償之責。
五、綜上所述，原告依據借貸契約，請求被告給付507,960 元，
    及自92年5 月26日起至清償日止，按週年利率11％計算之利
    息，並自92年6 月27日起至清償日止，逾期在6 個月之內，
    按上開利率10％，超過6 個月者，按上開利率20％計算之違
    約金，洵屬有據，應予准許。
六、因本案事證已臻明確，兩造其餘主張陳述及未經援用之證據
    ，經本院審酌後，認為與判決結果無影響，爰不再逐一論述
    ，附此敘明。
七、據上論結，本件原告之訴為有理由，依民事訴訟法第78條之
    規定，判決如主文。
中　　華　　民　　國　　96　　年　　10　　月　　31　　日
                  民事第三庭    法　官　邱育佩
以上正本係照原本作成。
如對本判決上訴，須於判決送達後20日內向本院提出上訴狀。
中　　華　　民　　國　　96　　年　　10　　月　　31　　日
                            書記官　王苑琦
